臺灣板橋地方法院交通事件裁定　　　　　　　　　　九十三年度交聲字第五一五號
　　原處分機關　交通部公路總局臺北區監理所
　　異　議　人
　　即受處分人　甲○○
右列異議人即受處分人因違反道路交通管理處罰條例案件，對於交通部公路總局臺北
區監理所於九十三年三月二十九日以北監自裁字第裁四○─ＺＦ0000000號違
反道路交通管理事件裁決書所為之處分（原舉發案號：內政部警政署國道公路警察局
九十二年十二月十九日公警局交字第ＺＦ0000000號）不服，聲明異議，本院
裁定如左：
    主  文
異議駁回。
    理  由
一、聲明異議意旨略以：異議人即受處分人甲○○駕駛車號Ｌ八─○四八三號自用小
    客車，於民國九十二年十二月七日晚間九時四十一分許，行經國道三號北向六十
    五公里處，因行駛路肩之違規事實，為內政部警政署國道公路警察局第六警察隊
    （下稱國道警察第六隊）掣單舉發。惟查：(一)、異議人當時行駛該公路時，因逢
    週休二日收假，雖當時車流量大，異議人當時一直行駛外側車道，外側路肩當時
    有車輛要閃避員警拍照，由外側路肩強行切入至異議人行駛之車道，加上員警拍
    攝其他違規車輛時，使用相機閃光造成強光閃爍影響視線，導致異議人眼睛不適
    應變不及，造成車子滑動，右後輪稍微壓到路肩線，而剛好被國道警察第六隊執
    勤員警誤拍成為違規照片，且由被拍攝之照片上看來，無法確切證明異議人有行
    駛路肩之實，僅車輪稍微壓到路肩線，而認異議人有違規行駛路肩，實難甘服。
    (二)、異議人初收到違規單時，處罰主文中只有罰鍰三千元，為何在收到交通部公
    路總局臺北區監理所寄來之違反道路交通管理事件裁決書上，卻加重處罰（依道
    路交通管理處罰條例第六十三條第一項記違規點數一點），異議人實屬不明，爰
    提出聲明異議，請求撤銷原處分云云。
二、按汽車行駛於高速公路或設站管制之道路，而不遵管制之規定者，處汽車駕駛人
    新臺幣三千元以上六千元以下罰鍰；又汽車駕駛人違反上開規定，除依原條款處
    罰鍰外，並予記違規點數一點，道路交通管理處罰條例第三十三條第一項、第六
    十三條第一項第一款分別定有明文。因而，汽車駕駛人如確有違反前開條例第六
    十三條第一項各款之違規事實者，主管機關除依原違規事實科處罰鍰外，自應依
    該條規定，記明違規點數，合先敘明。
三、經查，異議人即受處分人甲○○駕駛車號Ｌ八─○四八三號自用小客車，於九十
    二年十二月七日晚間九時四十一分許，在國道三號公路北向六十五公里處，因行
    駛路肩之違規事實，經國道警察第六隊執勤員警以其違反道路交通管理處罰條例
    第三十三條第一項之規定逕行製單舉發，有內政部警政署國道公路警察局公警局
    交字第ＺＦ0000000號舉發違反道路交通管理事件通知單（下稱舉發通知
    單）影本一份在卷可稽。異議人雖到庭辯稱：當時伊行駛在外側車道，因為右前
    方突然發出閃光，伊才會緊急煞車，車子稍微往右偏離，所以車子壓到邊線，從
    照片來看，右前輪與右後輪都有壓線，伊沒有行駛路肩云云。惟證人即舉發員警
    乙○○到庭結證稱：本件是我舉發的，當天我在路邊以照相取締，是我一個人執
    勤的，我駕駛偵防車，車子停靠在路肩外面的避車灣，我站在駕駛座的左邊，以
    照相機照相，我是執行違規取締的，因為當地在假日車輛回堵，很多車子會行駛
    路肩。我平時都是由後往前照，也就是等到車子過了以後，才照車尾取締，但如
    果駕駛人從路肩要切入外側車道，我就會照他的車頭，當天異議人看到我，就緊
    急將車子切回外側車道，因為我身穿反光衣，駕駛人很容易就會發現我；在取締
    異議人之前，我應該是有取締其他車輛，異議人前面那部車子，我應該也有照到
    ；異議人所言不是實情，他是從路肩強行切入外側車道等語（見本院九十三年五
    月十一日訊問筆錄）。衡諸證人為依法執行交通違規取締之警員，與異議人素昧
    平生，亦無仇怨，則證人自無甘冒觸犯刑法偽證罪而為不實陳述之理，是以證人
    以異議人確有行駛路肩之違規事實而逕行舉發，應無誤認之虞。再者，交通警員
    掣單舉發違反道路交通管理處罰條例所列之違規事實，本質上為行政處分，係公
    務員基於職務上權力，依法就特定之具體事件所為具有公法上效果之單方行政行
    為，基於公務員為公法上行為具有公信力之原則，該行政處分當可被推定為真正
    ，其據以依法處分之事實認定亦為真正無誤。本此公信原則，立法者賦予行政機
    關制定違反道路交通管理事件統一裁罰基準及處理細則，使勤務警員得當機處分
    以達其維護交通秩序、安全之行政目的，否則國家行政勢必窒礙難行。據此，刑
    事訴訟法就犯罪證據有關之規定中與屬行政秩序罰之交通違規裁罰本質不合之部
    分，自不在準用之列。本件執勤員警雖以視線目測發現異議人之違規事實，而未
    攔停異議人之違規車輛，但以執勤員警執行勤務之地點係在國道三號之高速公路
    上，車流量大，且車速快等現場情況觀之，自無法要求執勤員警一一攔停違規車
    輛製單舉發，則本件執勤員警以照相機拍攝照片之方式逕行舉發，尚符合警員處
    理交通違規事件之手段、目的，而異議人對於執勤警員舉發行駛路肩之違規事實
    ，亦未能就該舉發有誤提出相關證據以供調查，本院經查亦無任何證據足資證明
    執勤員警有捏造事實違法取締之情事，則執勤警員本其維護交通秩序、安全職責
    所為之舉發，自應受到合法、正確之推定，異議人所辯不足採信。至於異議人指
    陳其初收到違規單時，處罰主文中僅有罰鍰三千元，然原處分機關之違反道路交
    通管理事件裁決書上，卻依道路交通管理處罰條例第六十三條第一項記違規點數
    一點，屬加重處罰云云。惟舉發通知單上所列「舉發違反法條」，為使受處分人
    於期限內自動繳納之記載，尚非「處罰主文」，並不影響原處分機關依法裁處之
    權限，異議人所謂加重處罰云云，容有誤會。綜上所述，受處分人所辯不足採信
    。原處分機關依道路交通管理處罰條例第三十三條第一項之規定，裁罰異議人罰
    鍰新臺幣三千元，並記違規點數一點，並無違法、不當之處，本件異議為無理由
    ，應予駁回。
四、依道路交通案件處理辦法第十九條，裁定如主文。
中　　　華　　　民　　　國　　　九十三　　　年　　 五　　 月　　十七　  日
                                      臺灣板橋地方法院交通法庭
                                          法  官  侯  志  融
右正本證明與原本無異
如不服本裁定應於送達後五日內向本院提出抗告狀
                                          書記官  吳　進　安
中　　　華　　　民　　　國　　　九十三　　　年　　　五　　月　　十七　　日
